【裁判字號】    95,易緝,108
【裁判日期】    950814
【裁判案由】    動產擔保交易法
【裁判全文】
臺灣臺北地方法院刑事判決             95年度易緝字第108號
    公  訴  人  臺灣臺北地方法院檢察署檢察官
    被      告  甲○○
                        號5樓.
上列被告因違反動產擔交易法案件，經檢察官聲請以簡易判決處
刑（九十一年度偵字第七五一四號)，經本院認不宜以簡易判決
處刑，改簽依通常程序審理，被告於準備程序期日為有罪之陳述
，經本院合議庭裁定由受命法官獨任進行簡式審判程序，本院判
決如下：
    主  文
甲○○動產擔保交易之債務人，意圖不法之利益，將標的物出質
，致生損害於債權人，處拘役拾伍日，如易科罰金以銀元參佰元
即新臺幣玖佰元折算壹日。
    事  實
一、甲○○於民國八十九年九月八日，以動產擔保交易附條件買
    賣之方式，向高林實業股份有限公司（下稱高林實業公司）
    購買ＢＭＷ自用小客車一部，為動產擔保交易之債務人，並
    約定總價金為新臺幣（下同）一百九十五萬二千六百元，分
    四十八期給付，每月一期，每期應付款項為三萬零四百五十
    元，標的物存放地點為臺北縣新店市○○○路五十六號，渠
    等並約明在價金未付清之前，標的物所有權仍屬於出賣人所
    有，買受人僅得依約占有使用，不得任意遷移、出賣、出質
    轉讓或為其他處分。詎甲○○在取得上開標的物後，意圖為
    自己不法之利益，於九十年三月十六日（起訴書誤載為九十
    一年一月二十五日）將該車輛出質與錢櫃當鋪，於九十一年
    二月十日起且未依約付款，致出賣人追索無著而生損害於債
    權人高林實業公司。
二、案經被害人高林實業股份有限公司訴請臺灣臺北地方法院檢
    察署檢察官偵查後聲請以簡易判決處刑。
    理  由
一、訊據被告甲○○對於上揭犯罪事實均坦承不諱，核與告訴人
    高林實業公司之代理人謝多能於偵查中指訴之情節相符，復
    有附條件買賣契約書、存證信函、臺北市當鋪商業同業公會
    證明書等影本各一份在卷可資佐證，足認被告之自白應與事
    實相符。是本案事證已臻明確，被告上開犯行，洵堪認定。
二、核被告所為，係犯動產擔保交易法第三十八條之罪。起訴書
    誤載被告上開出質行為係在九十一年一月二十五日所為，業
    據蒞庭檢察官當庭更正，附此敘明。按被告行為後，刑法業
    於九十四年二月二日修正公布，且依刑法施行法第十條之一
    規定，於九十五年七月一日生效施行（下稱修正後刑法），
    關於本件刑法變更後新舊法律適用問題，雖然刑法第二條第
    一項規定業經修正，惟此規定本身僅係新、舊法比較適用之
    宣示性指導原則，並非實體刑罰法律，故該條文本身自不生
    行為後法律變更之比較適用問題（臺灣高等法院暨所屬法院
    因應新修正刑法施行座談會研討結果參照），自應依修正後
    刑法第二條第一項：「行為後法律有變更者，適用行為時之
    法律。但行為後之法律有利於行為人者，適用最有利於行為
    人之法律」之規定決之，合先敘明；再就此新舊法適用問題
    之決定，於比較時應就罪刑有關之共犯、未遂犯、想像競合
    犯、連續犯、牽連犯、結合犯以及累犯加重、自首減輕、暨
    其他法定加減原因、與加減例等一切情形，綜其全部之結果
    ，而為比較，再適用有利於行為人之法律處斷，不能割裂而
    分別適用有利益之條文（參見最高法院二十四年上字第四六
    三四號、二十七年上字第二六一五號刑事判例意旨及最高法
    院九十五年五月二十三日九十五年度第八次刑庭會議決議）
    。查(1)本案被告所犯上開違反動產擔保交易法第三十八之罪
    之法定刑中關於罰金刑部分，就最低刑度之限制依刑法第十
    一條前段規定（此規定雖經修正，惟僅為使用法條文字更臻
    明確，實質上並無法律變更之問題）應適用同法第三十三條
    第五款規定決之，而關於刑法第三十三條第五款規定，雖有
    修正前以銀元一元即新臺幣三元以上及修正後以新臺幣一千
    元以上定之之別，該最高刑度部分所規定銀元六千元以下所
    涉及提高倍數之規定，依罰金罰鍰提高標準條例第一條前段
    之規定，得提高為二倍至十倍，依修正後刑法施行法第一條
    之一規定，九十四年一月七日刑法修正時，刑法分則編未修
    正之條文定有罰金者，自九十四年一月七日刑法修正施行後
    ，就其所定數額則提高為三十倍，且因此修正後刑法施行法
    之規定屬罰金罰鍰提高標準條例第一條但書所謂之「法律已
    依一定比率規定罰金或罰鍰之數額或倍數」者，即無適用罰
    金罰鍰提高標準條例第一條前段規定之問題，應依此修正後
    刑法施行法第一之一條提高罰金倍數之規定決之，就此法定
    刑之罰金刑中最高額，修正前後所涉及提高倍數規定之內容
    亦有異，惟比較修正前後之規定，關於最低額度及最高額度
    部分提高倍數之規定均以修正前之規定有利於被告；(2)本案
    被告於行為時之刑法第四十一條第一項前段係規定：「犯最
    重本刑為五年以下有期徒刑以下之刑之罪，而受六個月以下
    有期徒刑或拘役之宣告，因身體、教育、職業、家庭之關係
    或其他正當事由，執行顯有困難者，得以一元以上三元以下
    折算一日，易科罰金。」且其行為時之易科罰金折算標準，
    尚應適用九十五年五月十七日修正刪除、同年七月一日施行
    前之罰金罰鍰提高標準條例第二條前段規定，就其原定數額
    提高為一百倍折算一日，則
    本件被告行為時之易科罰金折算標準，應以銀元三百元即新
    臺幣九百元折算為一日，比較修正後之刑法第四十一條第一
    項前段規定：「犯最重本刑為五年以下有期徒刑以下之刑之
    罪，而受六個月以下有期徒刑或拘役之宣告者，得以新臺幣
    一千元、二千元或三千元折算一日，易科罰金」，應以修正
    前之規定，較有利於被告；因之，經就上述法定刑之罰金刑
    最低額暨最高額倍數提高規定標準、易科罰金折算標準等，
    所涉法律變更之新舊法規定為綜合觀察，本案應以修正前之
    規定有利於被告。爰審酌被告並無前科，有臺灣高等法院被
    告前案紀錄表一份可查，素行尚佳，其犯後已坦承犯行，尚
    知悔悟，犯罪情節、手段亦非嚴重，及其犯罪之動機、目的
    、所生危害等一切情狀，量處如主文所示之刑，並依修正前
    第四十一條第一項前段規定，諭知易科罰金之折算標準。
據上論斷，應依刑事訴訟法第四百五十二條、第二百七十三條之
一第一項、第二百九十九條第一項前段，動產擔保交易法第三十
八條，刑法第十一條前段、第二條第一項前段、修正前刑法第四
十一條第一項前段，修正前罰金罰鍰提高標準條例第一條前段，
第二條，判決如主文。
中    華    民    國    95    年    8     月    14    日
                  臺灣臺北地方法院刑事第四庭
                              法  官  林麗真
上正本證明與原本無異
如不服本判決應於送達後十日內向本院提出上訴狀
                              書記官  蕭承信
中    華    民    國    95    年    8     月    14    日
附錄本案論罪科刑法條全文
動產擔保交易法第38條
 (處分標的物之處罰)
動產擔保交易之債務人，意圖不法之利益，將標的物遷移、出賣
、出質、移轉、抵押或為其他處分，致生損害於債權人者，處3
年以下有期徒刑、拘役或科或併科6000元以下之罰金。


司法院資訊處製作；財團法人民間司法改革基金會備份。
